臺灣高等法院臺南分院刑事附帶民事訴訟裁定
抗　告　人　丙 ○ ○
即　原　告
被　　　告　甲 ○ ○
被　　　告　乙 ○ ○
上列抗告人因被告誣告等案件，不服臺灣嘉義地方法院90年度附
民字第130號中華民國92年5月26日第一審裁定（自訴案號：臺灣
嘉義地方法院90年度自字第32號），提起抗告，本院裁定如下：
    主  文
抗告駁回。
    理  由
一、抗告意旨以：(一)刑事訴訟法第503條規定「刑事訴訟諭知無
    罪、免訴或不受理之判決者，應以判決駁回原告之訴。但經
    原告聲請時，應將附帶民事訴訟移送管轄法院之民事庭。」
    ，於此之管轄法院應係指本案之刑事管轄法院即臺灣嘉義地
    方法院之民事庭，蓋如他法院則其法條用語應如民事訴訟法
    第28條「訴訟之全部或一部，法院認為無管轄權者，依原告
    聲請或依職權以裁定移送於其管轄法院。」非如本條所稱之
    管轄法院民事庭，此其一，另於刑事訴訟法條所指之管轄法
    院除另有規定外當指刑事訴訟管轄法院，此其二。(二)民事訴
    訟法第15條第1項規定「因侵權行為涉訟者，得由行為地之
    法院管轄。」而被告等毀損他人名譽之侵權行為係由教育部
    函轉本校查處，故其侵權行為地為嘉義，爰請廢棄原裁定改
    移臺灣嘉義地方法院民事庭管轄。
二、臺灣嘉義地方法院原裁定以：「被告因民國九十年度自字第
    三二號誣告等案件，經原告提起附帶民事訴訟，查該案業經
    本院分別諭知無罪、不受理在案，惟經原告聲請將本案移送
    管轄法院民事庭。經查，本案被告之住所地均在苗栗市，依
    民事訴訟法第一條第一項之規定，管轄法院應為臺灣苗栗地
    方法院，爰依刑事訴訟法第五百零四條第一項但書，將本件
    附帶民事訴訟移送臺灣苗栗地方法院民事庭。」
三、按刑事附帶民事訴訟事件，於刑事訴訟諭知無罪、免訴或不
    受理之判決者，應以判決駁回原告之訴，但經原告聲請時，
    應將該附帶民事訴訟移送管轄法院之民事庭。刑事訴訟法第
    五百零三條第一項定有明文。此之所謂「管轄法院」，係指
    依民事訴訟法第一條至第二十條所定就該受移送之民事訴訟
    事件有「管轄權」之法院而言。非專指刑事訴訟法第五百零
    四條第一項或同法第五百十一條第一項規定之「該法院民事
    庭」。（最高法院86年度台抗字第129號裁定參照）。
四、民事訴訟法第1條第1項規定「訴訟，由被告住所地之法院管
    轄。被告住所地之法院不能行使職權者，由其居所地之法院
    管轄。訴之原因事實發生於被告居所地者，亦得由其居所地
    之法院管轄。」本件被告甲○○、乙○○住所地均為苗栗市
    ○○里○○路六十二巷四十八號，準此臺灣苗栗地方法院民
    事庭自有管轄權，原審依原告聲請裁定移由臺灣苗栗地方法
    院民事庭審理，並無違誤。至於抗告人主張由侵權行為地之
    臺灣嘉義地方法院管轄，按民事訴訟法第15條第1項規定「
    因侵權行為涉訟者，得由行為地之法院管轄。」此規定並非
    專屬管轄，自無排除民事訴訟法「以原就被」基本原則之適
    用，本院經核原裁定於法並無不合。本件抗告人抗告意旨指
    摘原裁定不當，為無理由，應予駁回。
據上論結，應依刑事訴訟法第412條，裁定如主文。
中　　華　　民　　國　　94　　年　　7 　　月　　29　　日
                  刑事第六庭    審判長法　官  蔡崇義
                                      法　官  吳永宋
                                      法　官  侯明正
以上正本證明與原本無異。
不得再抗告。
　　　　　　　　　　　　　　　　　　　書記官  李育儒
中　　華　　民　　國　　94　　年　　8 　　月　　1 　　日
